臺灣臺南地方法院刑事判決　　　　　　 100年度訴字第1202號
公　訴　人　臺灣臺南地方法院檢察署檢察官
被　　　告　鄭金輝
上列被告因違反毒品危害防制條例案件，經檢察官提起公訴（
100年度營毒偵字第225號），被告於本院準備程序進行中，先就
被訴事實為有罪之陳述，經本院合議庭裁定由受命法官獨任進行
簡式審判程序，判決如下：
    主  文
鄭金輝施用第一級毒品，累犯，處有期徒刑壹年月。
    事  實
一、鄭金輝前曾因施用第一級毒品案件，經本院以92年度毒聲字
    第1499號裁定送觀察、勒戒，認無繼續施用傾向，於民國92
    年12月30日出所，並經臺灣臺南地方法院檢察署檢察官以92
    年度毒偵字第854號作成不起訴處分確定；復於前開觀察、
    勒戒執行完畢釋放後5年內，因犯連續施用第一級毒品之罪
    ，經本院以93年度訴緝字第88號判處有期徒刑1年2月，並經
    臺灣高等法院臺南分院駁回上訴而確定（該罪刑於95年4月
    11日執行完畢，非本件構成累犯原因）；又因二度犯施用第
    一級毒品罪名，先後經本院以96年度訴字第757號、96年度
    訴字第1428號判決各判處有期徒刑6月、1年，並以97年度聲
    字第712號裁定，定其應執行刑為有期徒刑1年2月確定。鄭
    金輝於96年10月11日入監執行上開應執行刑，甫於97年11月
    28日縮刑期滿執行完畢（於本件構成累犯），猶不知悔改，
    明知海洛因為毒品危害防制條例所列管之第一級毒品，依法
    不得施用、持有，竟基於施用第一級毒品海洛因之犯意，於
    100年5月20日下午4時許，在臺南市東山區東山國小廁所內
    ，以針筒注射之方式，施用第一級毒品海洛因1次。嗣於100
    年5月21日上午10時許，經其同意由警採集其尿液（檢體編
    號100B040號）送驗後，呈嗎啡陽性反應，始悉上情。
二、案經臺南市政府警察局白河分局報告臺灣臺南地方法院檢察
    署檢察官偵查起訴。
    理    由
一、本案被告鄭金輝所犯係死刑、無期徒刑、最輕本刑為三年以
    上有期徒刑以外之罪，亦非高等法院管轄之第一審案件，而
    被告於本院行準備程序中，就被訴事實為有罪之陳述，經告
    知簡式審判程序之旨，並聽取公訴人及被告之意見後，本院
    合議庭依刑事訴訟法第273條之1第1項規定，裁定由受命法
    官獨任進行簡式審判程序，合先敘明。
二、訊據被告對於上揭犯罪事實坦承不諱，且其於100年5月21日
    上午10時許，由警經其同意所採集之尿液檢體（編號100B04
    0號），係由其親自排尿、裝填及封籤等情，業據被告於警
    詢時供承無訛，並有毒品犯罪嫌疑人尿液採驗作業管制紀錄
    清冊影本在卷可據，而該尿液檢體經送鑑驗結果，確呈嗎啡
    （即海洛因主要代謝物）之陽性反應，則有臺灣檢驗科技股
    份有限公司100年6月4日編號KH/2011/00000000號濫用藥物
    檢驗報告附卷足憑，足認被告自白與事實相符，本案事證已
    臻明確，其於上開時、地，確有施用海洛因之犯行，洵堪認
    定，自應依法論科。
三、按毒品危害防制條例於92年7月9日修正公布，自93年1月9日
    施行，其中第20條、第23條將施用毒品之刑事處遇程序區分
    為「初犯」、「5年內再犯」、「5年後再犯」。依其立法理
    由之說明：「初犯」，經觀察、勒戒或強制戒治，應為不起
    訴處分或不付審理之裁定；經觀察、勒戒或強制戒治執行完
    畢釋放後，「5年內再犯」者，因其再犯率甚高，原實施之
    觀察、勒戒及強制戒治既已無法收其實效，爰依法追訴或裁
    定交付審理。至於經觀察、勒戒或強制戒治執行完畢釋放，
    「5年後再犯」者，前所實施之觀察、勒戒或強制戒治已足
    以遮斷其施用毒品之毒癮，為期自新及協助其斷除毒癮，仍
    用「初犯」規定，先經觀察、勒戒或強制戒治之程序。從而
    ，依修正後之規定，祇於「初犯」及「5年後再犯」2種情形
    ，有其追訴條件之限制，即須於初犯經觀察、勒戒或強制戒
    治釋放後，5年內均無施用毒品之行為，始能認其前所實施
    之觀察、勒戒或強制戒治已足遮斷毒癮，而得於5年後再犯
    時，再予適用初犯之規定，重行觀察、勒戒等程序。倘5年
    內已經再犯，經依法再為保安處分或追訴處罰，縱其第3次
    （或第3次以上）施用毒品之時間，在初犯之保安處分執行
    完畢釋放5年以後，即與「5年後再犯」之情形有別，且因已
    於「5年內再犯」，顯見其再犯率甚高，原實施觀察、勒戒
    或強制戒治，已無法收其實效，自無再經觀察、勒戒及強制
    戒治之必要，應由檢察官逕行起訴，始符新法修正之本旨（
    最高法院95年第7次刑事庭會議決議、97年度臺非字第540號
    判決意旨參照）。本案被告前因施用毒品案件，經本院裁定
    送觀察、勒戒，並於執行完畢後5年內再犯施用毒品罪，業
    經追訴及判處罪刑確定等情，有臺灣高等法院被告前案紀錄
    表在卷可稽，是被告本件所為施用毒品之犯行，距離前開觀
    察、勒戒執行完畢釋放雖已逾5年，惟被告於上開觀察、勒
    戒執行完畢後5年內，既已再犯施用毒品罪，並經追訴、處
    罰，揆諸前揭說明，本件犯行即與毒品危害防制條例第20條
    第3項所稱之「5年後再犯」有別，是公訴人依法追訴，於法
    並無不合。
四、核被告所為，係犯毒品危害防制條例第10條第1項之施用第
    一級毒品罪。其於施用前持有海洛因之低度行為，應為施用
    之高度行為所吸收，不另論罪。又被告有如事實欄所載前科
    及執行情形，有臺灣高等法院被告前案紀錄表在卷可考，其
    於有期徒刑執行完畢後5年內，故意再犯本案有期徒刑以上
    之罪，為累犯，應依刑法第47條第1項之規定加重其刑。爰
    審酌被告自述教育程度為高職畢業，家中尚有一名9歲女兒
    需其扶養照顧，現為檳榔攤學徒，每月薪資收入約新臺幣(
    下同)21,000元等智識程度、生活狀況；其於經觀察、勒戒
    處分後，仍再屢犯施用第一級毒品罪行，足見其陷溺已深，
    惟僅戕害自己身心，並無加害他人，且其犯罪後坦承犯行，
    態度良好等一切情狀，量處如主文所示之刑，以示懲戒。
據上論斷，應依刑事訴訟法第273條之1第1項、第299條第1項前
段，毒品危害防制條例第10條第1項，刑法第11條前段、第47條
第1項，判決如主文。
本案經檢察官郭書鳴到庭執行職務
中    華    民    國   100    年    9     月    30    日
                  刑事第十一庭  法  官   許嘉容
以上正本證明與原本無異。
如不服本判決應於收受本判決後10日內向本院提出上訴書狀，並
應敘述具體理由。其未敘述上訴理由者，應於上訴期間屆滿後20
日內向本院補提理由書狀（均須按他造當事人之人數附繕本）「
切勿逕送上級法院」。
                                書記官   陳玉芬
中    華    民    國   100    年    9     月    30    日
附錄論罪科刑法條
毒品危害防制條例第10條
施用第一級毒品者，處6月以上5年以下有期徒刑。
施用第二級毒品者，處3年以下有期徒刑。